【裁判字號】    99,台抗,946
【裁判日期】    991209
【裁判案由】    聲請假扣押
【裁判全文】
最高法院民事裁定              九十九年度台抗字第九四六號
再 抗告 人  姜光生
訴訟代理人  曾郁智律師
上列再抗告人因與姜革生間聲請假扣押事件，對於中華民國九十
九年十月十一日台灣高等法院裁定（九十九年度抗字第一二二五
號），提起再抗告，本院裁定如下：
    主  文
原裁定廢棄，應由台灣高等法院更為裁定。
    理  由
本件再抗告人為保全其對於相對人姜革生之新台幣（下同）六百
萬元借款請求，聲請台灣台北地方法院（下稱台北地院）裁定准
其供擔保後，對相對人之財產在六百萬元之範圍內為假扣押，相
對人不服，提起抗告。原法院以：再抗告人所提土地及建物登記
謄本、協議書、不動產買賣契約書、不動產買賣價金履約保證申
請書、存證信函及相對人親筆手稿等件，僅能釋明再抗告人對相
對人有六百萬元借款之請求。而相對人將其所有坐落台北市○○
區○○段二小段000000000地號土地及其上建物即門牌
號碼為台北市○○○路○段一八０號一樓及地下室（下稱系爭不
動產）應有部分有出售，則於民國九十九年六月二十九日傳真通
知仲介公司，謂以售屋尾款清償其對再抗告人所欠之六百萬元借
款，是再抗告人就假扣押之原因並未釋明，因而將台北地院所為
命供擔保後假扣押之裁定廢棄，駁回再抗告人之假扣押聲請。
惟按債權人聲請假扣押，就請求及假扣押之原因，應釋明之。前
項釋明如有不足，而債權人陳明願供擔保或法院認為適當者，法
院得定相當之擔保，命供擔保後為假扣押，民事訴訟法第五百二
十六條第一項、第二項定有明文。故債權人就假扣押之原因，倘
已釋明，僅係釋明不足，法院仍得命債權人供擔保後為假扣押。
又稱釋明者，僅係法院就某項事實之存否，得到大致為正當之心
證，即為已足，此與證明須就當事人所提證據資料，足使法院產
生堅強心證，可確信其主張為真實者，尚有不同。再抗告人主張
相對人長年旅居國外，在台僅有系爭不動產應有部分，乃約定所
欠六百萬元借款應於該不動產出賣時，直接由買受人給付之價金
扣還，詎相對人拒不依約履行，且對再抗告人要求將上開約定明
訂於買賣契約付款條件中，亦置之不理，倘不為假扣押予以保全
，再抗告人之六百萬元借款請求，恐日後不能強制執行或甚難執
行等情，業據再抗告人提出相對人親筆手稿、協議書、不動產買
賣契約書、存證信函等件為證。至相對人傳真通知仲介公司，謂
以售屋尾款清償所欠六百萬元借款，則係在相對人所有系爭不動
產應有部分被扣押後所為，且對該不動產買受人或仲介公司給付
價金之對象並無拘束力，不足以保障再抗告人得以受償。準此，
再抗告人就本件假扣押之原因，似非全未釋明。倘已釋明，縱有
不足，再抗告人既陳明願供擔保以補釋明之不足，依上說明，亦
非不得命供擔保後為假扣押。乃原法院以前揭理由，將台北地院
所為命供擔保後假扣押之裁定廢棄，駁回再抗告人之假扣押聲請
，要難謂無適用法規顯有錯誤之情事。再抗告意旨，指摘原裁定
不當，求予廢棄，非無理由。
據上論結，本件再抗告為有理由。依民事訴訟法第四百九十五條
之一第二項、第四百七十七條第一項、第四百七十八條第二項，
裁定如主文。
中    華    民    國  九十九  年   十二   月    九    日
                      最高法院民事第四庭
                          審判長法官  劉  福  來  
                                法官  陳  重  瑜  
                                法官  吳  麗  女  
                                法官  黃  義  豐  
                                法官  劉  靜  嫻  
本件正本證明與原本無異
                                      書  記  官  
中    華    民    國  九十九  年   十二   月  二十一  日
                                                      Q

司法院資訊處製作；財團法人民間司法改革基金會備份。
